臺灣高等法院臺南分院民事判決
109年度上易字第386號
上訴人即附
帶被上訴人  甲○    
            丙○○  
            （下分稱甲○、丙○○；合稱甲○等2人）
共      同
訴訟代理人  許雅芬律師
複代理  人  蔡宜君律師
被上訴人即
附帶上訴人  乙○○（下稱乙○○）    

訴訟代理人  許世烜律師
            楊家明律師
            賴鴻鳴律師
            黃俊達律師
            張嘉琪律師
            陳妍蓁律師
            陳思紐律師      
上列當事人間請求侵權行為損害賠償事件，上訴人對於民國（下
同）109年10月16日臺灣臺南地方法院108年度訴字第1513號第一
審判決提起上訴，被上訴人為附帶上訴，並為訴之追加，本院於
110年10月20日言詞辯論終結，判決如下：
    主  文
甲○等2人之上訴、乙○○之附帶上訴及追加之訴均駁回。
第二審訴訟費用，上訴部分由甲○等2人連帶負擔，附帶上訴及追
加之訴部分由乙○○負擔。
    事  實
壹、程序方面：
一、按於第二審程序為訴之變更或追加，非經他造同意，不得為
    之，但請求之基礎事實同一者，不在此限，民事訴訟法第44
    6條第1項、第255條第1項第2款定有明文。經查乙○○於原審
    主張甲○等2人共同侵害乙○○之配偶權，請求甲○等2人連帶賠
    償非財產上損害新臺幣（下同）2,000,000元本息，原審判
    命甲○等2人應連帶給付乙○○500,000元本息，甲○等2人聲明
    不服，提起上訴；乙○○則提起附帶上訴，請求甲○等2人連帶
    給付1,500,000元本息，並為訴之追加，請求甲○應以14號字
    體及寬4.56公分、長14.5公分之篇幅，在國内發行之聯合報
    、自由時報、中國時報及蘋果日報等媒體報紙第一版刊登如
    附件一所示之道歉啟事1日（下稱在媒體報紙刊登系爭道歉
    啟事）。其追加請求部分，亦係基於就同一侵害配偶權行為
    所生之爭執，基礎事實有其同一性，卷證資料可相互為用，
    核與上開規定相符，應予准許。甲○等2人雖不同意上開追加
    ，揆之前揭說明，本院仍應准許，併予審理。
二、乙○○之年收入約0,000,000元乙節，業經本院協議並經甲○等
    2人同意列為不爭執事項（見本院卷第278-280頁）。甲○等2
    人嗣雖變更陳述為：乙○○於106、107年度之營利所得各為00
    ,000元及0元，與其所稱年收入約0,000,000元之主張不符，
    且未提出銷售證明，故爭執其年收入金額等語（見本院卷第
    367-368頁），並引用原審調取之稅務電子閘門財產所得調
    件明細表（見原審訴字卷第17-23頁）為證。惟按當事人主
    張之事實，經他造於準備書狀內或言詞辯論時或在受命法官
    、受託法官前自認者，無庸舉證；自認之撤銷，除別有規定
    外，以自認人能證明與事實不符或經他造同意者，始得為之
    ，民事訴訟法第279條第1項、第3項分別定有明文。查：甲○
    等2人於本院110年8月31日準備程序期日對乙○○之年收入約1
    ,000,000元之事實，表示不爭執（見不爭執事項⒎），即已
    符合視同自認之要件，嗣其所為撤銷自認，業經乙○○表示不
    同意。再依甲○等2人上開所舉稅務電子閘門財產所得調件明
    細表，係乙○○向稽徵單位申報106、107年之營利所得，然此
    並非必然即與乙○○之實際年收入數額相同，此仍需視乙○○有
    無其他收入及全額申報而定，自不得以此作為甲○等2人有利
    之證明，甲○等2人又無提出其他證據以實其說，是甲○等2人
    之抗辯並不足憑採。故甲○等2人所為撤銷自認並無法證明與
    事實不符，自不得為自認之撤銷。
貳、實體方面： 
一、乙○○主張：乙○○與丙○○於90年11月11日結婚，婚後育有2女
    （均未成年），乙○○因發現丙○○言行有異，心中起疑，而查
    看丙○○平日使用之車號0000-00號自小客車（下稱系爭車輛
    ）內之行車紀錄器，竟發現甲○等2人於106年10月13日晚間
    共乘系爭車輛，將系爭車輛停放在台86線東西快速道路旁人
    煙罕至之便道，而為口交或性交等性行為。縱認無法證明甲
    ○等2人有為口交或性交等性行為，然甲○等2人自承丙○○在車
    上有呻吟聲及自慰行為，而甲○在旁陪伴之事實，亦已逾越
    一般異性朋友間之正常往來互動。甲○明知丙○○係有配偶之
    人，與丙○○仍於上開時地發生性行為或不正常之男女往來關
    係，共同侵害乙○○基於配偶關係所生之身分法益而情節重大
    ，致乙○○與丙○○之婚姻破碎，嗣於107年3月16日兩願離婚。
    再者，甲○等2人不倫之事實，業經媒體報導，以甲○之社會
    、經濟地位，應向乙○○誠心誠意之道歉，以弭平乙○○内心所
    承受之痛楚。爰依民法第184條第1項前、後段（擇一關係）
    、第185條第1項前段（依乙○○主張之事實係甲○等2人共同侵
    害其配偶權，並請求甲○等2人連帶負賠償責任，乙○○雖未主
    張此部分之法律依據，惟此為法院依職權適用法律之範疇，
    自仍應依職權適用法律，在此說明）、第195條第1項、第3
    項規定，請求甲○等2人給付非財產上損害賠償2,000,000元
    及法定利息。原審為乙○○一部敗訴之判決，尚有未洽，爰依
    法提起附帶上訴，聲明：㈠原判決關於駁回乙○○下列第2項之
    訴部分廢棄。㈡上開廢棄部分，甲○等2人應連帶給付乙○○1,5
    00,000元，及甲○自108年9月25日起，丙○○自108年10月7日
    起，均至清償日止，按週年利率5%計算之利息。㈢願供擔保
    ，請准宣告假執行。並追加訴之聲明：甲○應在媒體報紙刊
    登系爭道歉啟事。就甲○等2人上訴部分，答辯聲明：上訴駁
    回。
二、甲○等2人則辯以：甲○等2人間並無任何不軌情事，乙○○係以
    妨害秘密之手段違法取得甲○等2人之錄音，應不予援用該證
    據。至於錄音內容，僅丙○○在車內自慰發出聲音，並無甲○
    之聲音，足見甲○等2人並無發生性行為。實則當時事發突然
    ，甲○深感驚訝、尷尬，然2人為同事關係，日後尚要相見及
    共事，並考量當時車輛停放在人煙罕至之處，甲○亦無從下
    車以步行方式離開現場，為避免丙○○難堪，甲○僅能繼續待
    在車上等待事件完畢，甲○等2人並無侵害乙○○之配偶權，自
    無庸負侵權行為損害賠償。原審判命甲○等2人給付500,000
    元本息部分，實有不當。爰依法提起上訴，並聲明：⒈原判
    決不利於甲○等2人之部分廢棄。⒉上開廢棄部分，乙○○在第
    一審之訴駁回。對乙○○追加之訴部分，答辯聲明：追加之訴
    駁回。對乙○○附帶上訴部分，答辯聲明：㈠附帶上訴駁回。㈡
    如受不利益之判決，願供擔保，請准宣告免為假執行。
三、本件經整理兩造不爭執事項，及依民事訴訟法第463條準用
    同法第270條之1第1項第3款規定整理並協議簡化兩造爭點如
    下：
  ㈠不爭執事項：
  ⒈乙○○與丙○○於90年11月11日結婚，於107年3月16日兩願離婚
    。婚姻關係存續中育有2女（均未成年）。
  ⒉於106年10月間，甲○係擔任臺南市政府衛生局○○一職，丙○○
    則擔任臺南市政府衛生局本部○○，為甲○之○○○○。
  ⒊丙○○於106年10月13日晚間，駕駛其平日使用之系爭車輛，搭
    載甲○行經台86線東西快速道路旁便道，有在路旁停留。兩
    造對甲○等2人於上開時地在系爭車輛內有如原審訴字卷第18
    0-181頁勘驗筆錄（下稱原審勘驗筆錄）記載之音訊不爭執
    。丙○○於上開時地，在系爭車輛內有呻吟聲及自慰行為，而
    甲○當時亦同在系爭車輛內，並不爭執。
  ⒋乙○○向臺灣臺南地方檢察署（下稱臺南地檢）以甲○等2人涉
    犯妨害家庭罪嫌提出刑事告訴，經臺南地檢108年度偵字第6
    200號為不起訴處分並確定在案。
  ⒌丙○○向臺南地檢以乙○○無故在其駕駛之系爭車輛内裝設錄音
    設備，竊錄甲○等2人間於106年10月13日晚間在系爭車輛內
    之非公開活動行為，涉犯妨害秘密罪嫌提出刑事告訴，經臺
    南地檢109年度偵續字第61號起訴，嗣由臺灣臺南地方法院
    （下稱臺南地院）以110年度易字第33號刑事案件受理在案
    。
  ⒍丙○○於106年10月13日後在臺南市政府○○局未為任何職務調動
    ，迄至107年12月25日起，始轉調為○○○○科之○○○○○○員。
  ⒎甲○為○○大學醫學系、○○大學高階管理碩士畢業，曾任多所醫
    院院長、副院長及臺南市政府衛生局○○，現任○○醫院心臟血
    管內科醫師，目前平均月收入約為00-00萬元。其106年度之
    薪資所得、執行業務所得、獎金給予、股利憑單、其他所得
    共計0,000,000元，107年度之薪資所得、執行業務所得、獎
    金給予、股利憑單、其他所得共計0,000,000元，名下有房
    屋1筆、土地10筆、投資1筆，財產總額為00,000,000元；丙
    ○○為○○醫事科技大學○○○○系畢業，曾任臺南市政府衛生局局
    本部○○○○及○○○○○○員，現任○○○○醫院之行政職護理師，目前
    平均月收入約30,000元。其106年度薪資所得、獎金給予、
    利息所得、其他所得共計000,000元、107年度薪資所得、獎
    金給予、利息所得、其他所得共計000,00元，名下有土地1
    筆、汽車1部，財產總額為0,000,000元。乙○○為○○中學高職
    部畢業，從事水產養殖、漁貨出貨業，年收入約0,000,000
    元，其106及107年度營利所得各為00,400元及0元，名下有
    房屋1筆、土地1筆、汽車2部、投資1筆，財產總額為0,000,
    000元。
  ㈡爭執事項：　
  ⒈甲○等2人是否有侵害乙○○之配偶權？
  ⒉如有，乙○○得請求之慰撫金若干為適當？又乙○○請求甲○應在
    媒體報紙刊登系爭道歉啟事，有無理由？
四、得心證之理由：
　㈠甲○等2人是否有侵害乙○○之配偶權？
  ⒈乙○○主張甲○等2人有於上開時地為口交或性交等性行為，或
    有逾越一般異性朋友間之正常往來互動，而共同侵害乙○○基
    於配偶之身分法益且情節重大等語，並提出甲○等2人於106
    年10月13日晚間在系爭車輛內之對話錄音（下稱系爭錄音）
    光碟及譯文（見原審訴字卷第95-99頁)為證。甲○等2人就系
    爭錄音內之聲音為其2人之聲音固不爭執，惟辯稱：乙○○係
    以妨害秘密之手段違法取得系爭錄音，應不予援用該證據等
    語，並提出臺南地檢109年度偵續字第61號起訴書（見本院
    卷第57-65頁）為證。是本件首應審酌乙○○所提之系爭錄音
    有無證據能力？查：
　⑴按民事訴訟之目的旨在解決紛爭，維持私法秩序之和平及確
    認並實現當事人間實體上之權利義務，為達此目的，有賴發
    現真實，與促進訴訟。惟為發現真實所採行之手段，仍應受
    諸如誠信原則、正當程序、憲法權利保障及預防理論等法理
    制約。又民事訴訟之目的與刑事訴訟之目的不同，民事訴訟
    法並未如刑事訴訟法對證據能力設有規定，就違法收集之證
    據，在民事訴訟法上究竟有無證據能力？尚乏明文規範，自
    應權衡民事訴訟之目的及上述法理，從發現真實與促進訴訟
    之必要性、違法取得證據所侵害法益之輕重、及防止誘發違
    法收集證據之利益（即預防理論）等加以衡量，非可一概否
    認其證據能力。苟欲否定其證據能力，自須以該違法收集之
    證據，係以限制他人精神或身體自由等侵害人格權之方法、
    顯著違反社會道德之手段、嚴重侵害社會法益或所違背之法
    規旨在保護重大法益或該違背行為之態樣違反公序良俗者，
    始足當之（最高法院104年度台上字第1455號判決參照）。
  ⑵衡諸妨害他人配偶權益之不法行為，常以隱秘方式為之，被
    害人不易舉證，應自誠信原則、正當程序原則、憲法權利之
    保障、侵害法益之輕重、發現真實與促進訴訟之必要性及比
    例原則等，加以衡量其違法取得之證據有無證據能力。觀諸
    乙○○所提之系爭錄音，為甲○等2人私下互動往來所為，本非
    乙○○可輕易取得者。雖乙○○因涉犯妨害秘密罪嫌，經臺南地
    檢109年度偵續字第61號起訴，並由臺南地院以110年度易字
    第33號刑事案件受理在案，有上開臺南地檢109年度偵續字
    第61號起訴書為證，且有本院依職權調取上開刑案卷宗可稽
    。然系爭錄音與證明乙○○起訴主張侵權事實之存否有關連；
    復審酌乙○○取得系爭錄音之行為，固有侵犯甲○等2人之隱私
    權，但當時乙○○與丙○○之婚姻關係尚存續中，其非以強暴脅
    迫等方式取得甲○等2人在系爭車輛內之音訊，又非以顯著違
    反社會道德之手段為之，且乙○○欲使用系爭錄音用以證明甲
    ○等2人有共同侵害其配偶權益之不法行為，暨維護其身分法
    益之訴訟權益，促進法院發現真實，與侵害甲○等2人之隱私
    權相比，乙○○之訴訟權益更殊值保護，依前開說明，認乙○○
    所提之系爭錄音有證據能力。甲○等2人辯稱系爭錄音係乙○○
    違法取得之證據，不能作為證據使用等語，尚無可採。
  ⒉次應釐清者，在甲○等2人於上開時地究有何互動行為？經查
    ：
　⑴兩造就丙○○於106年10月13日晚間，駕駛其平日使用之系爭車
    輛，搭載甲○行經台86線東西快速道路旁便道，有在路旁停
    留。甲○等2人於上開時地在系爭車輛內有如原審勘驗筆錄記
    載之音訊。丙○○於上開時地，在系爭車輛內有呻吟聲及自慰
    行為，而甲○當時亦同在系爭車輛內等情，並不爭執（見不
    爭執事項⒊），並有乙○○所提上開錄音光碟為證及原審勘驗
    筆錄（見原審訴字卷第180-181頁）可稽，堪信為真實。
  ⑵觀以兩造不爭執之原審勘驗筆錄所載，甲○等2人於時間03:19
    :28至03:41:46有下列言語互動（其中陳男為甲○，鄭女為丙
    ○○，下同）：「03:19:28陳男：啊，妳這是要弄到何時？（
    台語）03:19:31鄭女：我連結身。陳男：…一下。雙贏。03:
    19:42陳男：啊。03:20:03鄭女：不錯啊！03:20:08陳男：
    歹勢啦！（03:20:48開始有聽到明顯的引擎運轉聲音。）（
    03:20:08-03:22:08兩人對話無法聽清楚內容。）（03:22:0
    8-03:33:30略過。）（03:33:30-03:37:14背景聲較大，並
    無人聲，至03:37:14開始背景聲明顯變小，但有轟隆的聲音
    ，似乎有人聲對話，內容不明，至03:37:29轟隆聲變小，03
    :37:32有一疑似拉手煞車的聲音，之後僅聽到背景廣播的聲
    音及雜音，並無人聲。）（03:38:55有一女子發出的呼氣聲
    ，背景為輕音樂聲，自03:40:40左右有一女子開始發出非對
    話之聲響，從03:40:55一女子持續發出『哦』的聲音，伴隨喘
    氣聲，上開時間均無男子的聲音，至03:41:46開始又有明顯
    的轟隆聲。）」。固得認甲○等2人間有陳述「妳這是要弄到
    何時」、「我連結身」、「雙贏」、「不錯啊」、「歹勢啦
    」等對話，但上開對話之語意不明，尚難以此推認係其2人
    為口交、性交等性行為。至丙○○雖有發出呻吟、喘氣聲，然
    有呻吟、喘氣聲不表示即有與他人為口交或性交行為，故也
    不得據此即認甲○於丙○○發出上開聲音時係在對丙○○為口交
    或性交等性行為，自無從據此證明甲○等2人當時係為口交、
    性交等性行為。
  ⑶乙○○雖請求本院將系爭錄音囑託「瓦器聲紋鑑識實驗室」為
    鑑定，並說明其請求鑑定之具體內容如附件二所示（時間03
    ：19：08至03：20：48及03：37：32至03：41：46部分），
    以證明該段期間甲○確實有發出呻吟聲，表示甲○等2人當時
    為口交或性交行為，丙○○在車上發出性高潮之呻吟聲係因與
    甲○為口交或性交等性行為等語（見本院卷第276-277、339-
    341頁）。惟查，依乙○○所提如附件二所示之內容，與原審
    勘驗筆錄所載同時間之內容相較，係在時間03：19：08至03
    ：20：48部分增列甲○有發出呻吟聲，及時間03：37：32至0
    3：41：46部分增列丙○○有喘息及呻吟聲。縱如乙○○所述，
    甲○於該段時間有發出呻吟聲及丙○○於另段時間有喘息及呻
    吟聲，然有呻吟、喘氣聲不表示即有與他人為口交或性交行
    為，已如前述，是以乙○○此部分聲請鑑定之事項並無法為其
    有利之證明，即無鑑定之必要，在此敘明。
  ⑷乙○○固另提出其與丙○○於107年3月16日之錄音譯文及同月18
    日之LINE對話截圖（見原審補字卷第21-23頁）為證，惟上
    開內容均未提及甲○等2人於106年10月13日晚間同乘汽車發
    生之事，自無從據此證明甲○等2人於上開時地有何口交及性
    交等性行為。此外乙○○復未提出其他證據證明甲○等2人於上
    開時地為口交及性交等性行為之事實，本院自難信乙○○此部
    分主張為真實。
　⑸然依當時甲○係擔任臺南市政府衛生局○○一職，丙○○則擔任臺
    南市政府衛生局○○○○，為甲○之○○○○。2人間有上司、下屬關
    係，且男女有別，於夜間在車上之緊密空間內，以丙○○為智
    識能力正常之成年女子，衡諸常情，其若非與甲○有超乎普
    通朋友關係之男女私情，自不可能在甲○面前持續發出呻吟
    、喘氣聲及為自慰行為。再以甲○當時既同在車內而全程在
    場，竟未有任何不悅、指責或制止之言語，此亦與常情有違
    ，顯見甲○等2人確有逾越結交普通朋友等一般社交行為之不
    正常往來。
　⑹甲○雖辯以：該段期間甲○等2人並無任何交談或互動，顯然有
    別於交往之男女，實則當時事發突然，甲○深感驚訝、尷尬
    ，然2人為同事關係，日後尚要相見及共事，並考量當時車
    輛停放在人煙罕至之處，甲○亦無從下車以步行方式離開現
    場，為避免丙○○難堪，甲○僅能繼續待在車上等待事件完畢
    等語，惟：
  ①原審勘驗筆錄記載：「02:55:01鄭女：你又沒有跟我講，我
    怎麼知道？（台語）02:55:09鄭女：想到。（台語）02:55:
    12陳男：86。」、「03:00:35鄭女：不會吧？啊你要去那裏
    （本句是否是疑問句不明。）」、「03:16:30鄭女：直走嗎
    ？還是迴轉？」依甲○等2人上開對話內容，可見係由甲○指
    定走「86」即台86線東西快速道路，甚至連車輛直行或迴轉
    之細節，丙○○都尚需徵詢甲○之指示，足見本件係由甲○指示
    丙○○將車輛開往台86線東西快速道路旁便道而停放在人煙罕
    至之處，並非僅丙○○個人之意見，而係其2人有所合意而為
    之。
  ②如若甲○等2人並無逾越結交普通朋友等一般社交行為之不正
    常往來，丙○○突然在甲○面前持續發出呻吟、喘氣聲及為自
    慰行為，衡諸常情，甲○當會有不悅、指責、制止之詞，或
    即便無法步行離開現場亦會下車避嫌，萬不可能繼續待在車
    上等待，復全無任何不悅、指責、制止之詞，甲○上開所辯
    ，實與常情相違，委無足採。
  ③又丙○○於106年10月13日後在臺南市政府○○局未為任何職務調
    動，迄至107年12月25日起，始轉調為○○○○科之○○○○○○員，
    為兩造所不爭執（見不爭執事項⒍），並有臺南市政府衛生
    局109年9月10日南市衛人字第1000000000號函及附件（見原
    審訴字卷第229-231頁）可稽，堪信為真實。依常理判斷，
    若甲○等2人未有任何超乎普通朋友關係之男女私情，即便甲
    ○當下係驚慌而未即時反應，之後亦應將丙○○調離身邊避嫌
    ，甲○卻仍讓丙○○擔任其○○○○超過1年，有違常理，更堪信甲
    ○等2人確有逾越結交普通朋友等一般社交行為之不正常往來
    。
  ④甲○另辯稱：甲○係因考量丙○○當時獨自扶養2女，若將其調離
    或辭退，丙○○收入勢必銳減，因不忍心而未為等語。惟上開
    事件係106年10月13日發生，而丙○○與乙○○離婚則係在107年
    3月16日，相隔超過5個月，丙○○於106年10月13日後仍在婚
    姻關係存續中，並無獨自扶養2女之情形，甲○上開所辯，已
    與事實有違；且甲○僅需將丙○○調離現職不擔任其○○○○即已
    足避嫌，並非必然致使丙○○收入銳減，且亦無將其辭退之必
    要，更可見甲○上開所辯，不足採信。
　⑺綜上，足認本件係由甲○指示丙○○將車輛開往台86線東西快速
    道路旁便道而停放在人煙罕至之處，丙○○並在系爭車輛內持
    續發出呻吟、喘氣聲及為自慰行為，甲○當時則同在車內而
    全無任何不悅、指責或制止之言語。由甲○當下之反應判斷
    ，堪認丙○○所為上開行為係在甲○意料之中，係其2人合意所
    為。
  ⒊甲○等2人上開行為是否構成侵害乙○○之配偶權？
  ⑴按因故意或過失，不法侵害他人之權利者，負損害賠償責任
    。故意以背於善良風俗之方法，加損害於他人者亦同。不法
    侵害他人之身體、健康、名譽、自由、信用、隱私、貞操，
    或不法侵害其他人格法益而情節重大者，被害人雖非財產上
    之損害，亦得請求賠償相當之金額。前開規定，於不法侵害
    他人基於父、母、子、女或配偶關係之身分法益而情節重大
    者，準用之，民法第184條第1項、第195條第1項前段、第3
    項分別定有明文。又婚姻係以夫妻之共同生活為其目的，配
    偶應互相協力保持其共同生活之圓滿安全及幸福，而夫妻互
    守誠實，係為確保其共同生活之圓滿安全及幸福之必要條件
    ，故應解為配偶因婚姻契約而互負誠實之義務，配偶之一方
    行為不誠實，破壞共同生活之圓滿安全及幸福者，即為違反
    因婚姻契約之義務而侵害他方之權利（參看最高法院55年台
    上字第2053號民事判例，本則判例，依據108年1月4日修正
    ，108年7月4日施行之法院組織法第57條之1第2項，其效力
    與未經選編為判例之最高法院裁判相同）。所謂配偶權，指
    配偶間因婚姻而成立以互負誠實義務為內容的權利。職是，
    如明知為他人配偶卻故與之交往，其互動方式依社會一般觀
    念，已足以動搖婚姻關係所重應協力保持共同生活圓滿安全
    幸福之忠實目的時，茍配偶確因此受精神上痛苦，自亦得依
    法請求賠償。是侵害配偶權之行為，並不以通姦行為為限，
    倘夫妻任一方與他人間存有逾越結交普通朋友等一般社交行
    為之不正常往來，其行為已逾社會一般通念所能容忍之範圍
    ，已達破壞婚姻共同生活之圓滿安全及幸福之程度，即足當
    之。
  ⑵綜觀甲○等2人於上開時地有如上述⒉之⑺之行為，其2人往來互
    動舉止，均已超過一般朋友正常社交行為之應有分際，逾越
    社會一般通念對於已婚男女與異性互動往來時所能容忍之範
    圍。又甲○自承其於106年10月13日晚間事發當時，確實知悉
    丙○○為有配偶之人（見本院卷第93、373頁），卻仍與丙○○
    有前述逾越一般朋友之社交往來行為，縱無證據證明有為口
    交或性交等性行為之程度，亦足以破壞乙○○婚姻之圓滿安全
    及幸福，自屬侵害配偶權之行為，而構成民法第184條第1項
    前段、第185條第1項前段規定之共同侵權行為，應連帶負損
    害賠償責任。乙○○請求甲○等2人連帶賠償其損害，自屬有據
    。
　㈡乙○○得請求之慰撫金若干為適當？
  ⒈按不法侵害他人之人格權，被害人受有非財產上損害，請求
    加害人賠償相當金額之慰撫金時，法院對於慰撫金之量定，
    應斟酌實際加害情形、所造成之影響、被害人所受精神上痛
    苦之程度、雙方之身分、地位、經濟狀況及其他各種情形，
    以核定相當之數額（參看最高法院47年台上字第1221號、51
    年台上字第223號民事判例，上開判例，依據108年1月4日修
    正，108年7月4日施行之法院組織法第57條之1第2項，其效
    力與未經選編為判例之最高法院裁判相同）。而身分法益與
    人格法益同屬非財產法益，依同一理由，上開最高法院有關
    人格法益受侵害而酌定慰撫金之標準，自得為本件衡量因身
    分法益受侵害所生損害賠償金額之參考。
  ⒉本院審酌甲○等2人之上開行為，已侵害乙○○基於配偶關係之
    人格法益情節重大，乙○○婚姻關係因而破碎，精神上自受有
    痛苦，又甲○等2人於乙○○與丙○○婚姻關係存續中為上述逾越
    結交普通朋友等一般社交行為之不正常行為，乙○○與丙○○結
    縭十數年，復育有2名未成年之女兒，遭逢此事後，已與丙○
    ○兩願離婚，精神上所受痛苦自非輕微，斟酌甲○身為醫師，
    當時並為臺南市政府衛生○○，曾歷練醫界重要職位，丙○○當
    時擔任○○○○此高階文官工作，乙○○則從事水產養殖事業，均
    有一定身分、地位，於社會上亦有一定名望，而甲○年收入
    達2、300萬元，名下資產頗豐，丙○○年收入達資力8、90萬
    元，名下資產價值亦有500萬餘元，乙○○名下資產亦達700萬
    餘元，有兩造稅務電子閘門財產所得調件明細表（見原審訴
    字卷第17-44頁），其資力、經濟狀況均高於社會平均，並
    甲○等2人間為上司、下屬關係，竟逾越分際而為前述不當往
    來，其危害婚姻之程度等一切情狀，認乙○○請求之非財產上
    損害以500,000元為適當，逾此金額之請求，即非適宜。
  ⒊末按給付無確定期限者，債務人於債權人得請求給付時，經
    其催告而未為給付，自受催告時起，負遲延責任。其經債權
    人起訴而送達訴狀，或依督促程序送達支付命令，或為其他
    相類之行為者，與催告有同一之效力；遲延之債務，以支付
    金錢為標的者，債權人得請求依法定利率計算之遲延利息；
    應付利息之債務，其利率未經約定，亦無法律可據者，週年
    利率為5%，民法第229條第2項、第233條第1項前段、第203
    條分別定有明文。本件乙○○請求甲○等2人給付侵權行為損害
    賠償部分，並無給付之確定期限，揆諸上開說明，甲○等2人
    應自起訴狀繕本送達或受催告時始負遲延責任。而本件乙○○
    請求甲○等2人給付之起訴狀係於108年9月24日送達甲○，於
    同年月26日寄存送達丙○○，有送達證書2件（見原審訴字卷
    第47、49頁）可稽，對丙○○於108年10月6日生送達之效力，
    則乙○○請求前開金額對甲○自108年9月25日起，對丙○○自108
    年10月7日起，均至清償日止，按週年利率5%計算之法定遲
    延利息，於法尚非無據，應予准許。
  ⒋乙○○前開主張，既屬有據，其另依民法第184條第1項後段所
    為之請求，本院即無庸贅述，併此敘明。
  ㈢乙○○請求甲○應在媒體報紙刊登系爭道歉啟事，有無理由？
    按名譽被侵害者，得請求回復名譽之適當處分，民法第195
    條第1項後段定有明文。乙○○雖主張因甲○等2人不倫之事實
    ，業經媒體報導，而甲○既身為公眾人物，卻利用其社會地
    位上之優勢，與乙○○之配偶發生逾越結交普通朋友等一般社
    交行為之不正常行為，乙○○僅一介市井小民，内心飽受欺壓
    之感，歷經此事，亦罹患憂鬱症，且使年邁父母擔憂不已，
    以甲○之社會、經濟地位，應向乙○○誠心誠意之道歉，以弭
    平乙○○内心所承受之痛楚，因而請求甲○在媒體報紙刊登系
    爭道歉啟事等語。然查，甲○與乙○○之妻丙○○前揭之不當往
    來，係使丙○○違反夫妻之忠誠義務並破壞乙○○家庭共同生活
    之圓滿安全及幸福之利益，非為侵害乙○○之名譽問題（最高
    法院41年度民庭庭長會議決議㈡、44年度民刑庭總會會議決
    議㈠見解參照）。乙○○請求甲○登報道歉，於法已屬無據。又
    前述甲○侵害乙○○配偶權部分，審諸乙○○與丙○○已協議離婚
    ，且該侵權行為涉及隱私，並無須予透過媒體報導散佈於眾
    ，而使公眾均所知悉之該當性，難謂有登報道歉之必要，故
    乙○○請求甲○在媒體報紙刊登系爭道歉啟事，尚屬無必要，
    而不應准許。
五、綜上所述，乙○○依民法第184條第1項前段、第185條第1項前
    段、第195條第1項、第3項規定，請求甲○等2人連帶給付500
    ,000元，及甲○自108年9月25日起，丙○○自108年10月7日起
    ，均至清償日止，按週年利率5%計算之利息，為有理由，應
    予准許。逾此部分之請求，為無理由，不應准許，其假執行
    之聲請亦失其依附，應併予駁回。上開應准許部分，原審為
    甲○等2人敗訴之判決，並為准、免假執行之宣告，核無違誤
    。甲○等2人就此部分上訴指摘原判決不當，求予廢棄，為無
    理由，應駁回其上訴。就超過上開應准許部分，原審為乙○○
    敗訴之判決，並無不當。乙○○附帶上訴意旨請求增加給付，
    並非正當，應駁回其附帶上訴。乙○○另於本院追加請求甲○
    在媒體報紙刊登系爭道歉啟事，亦無理由，應併予駁回。
六、本件事證已臻明確，兩造其餘之攻擊或防禦方法及所用證據
    ，經本院斟酌後，認為均不足以影響本判決之結果，爰不逐
    一論列，附此敘明。
七、據上論結，本件上訴、附帶上訴及追加之訴均為無理由，依
    民事訴訟法第449條第1項、第78條、第85條第2項，判決如
    主文。
中　　華　　民　　國　　110 　年　　11　　月　　17　　日
                  民事第一庭  審判長法  官  高榮宏

                                    法  官  蔡孟珊

                                    法  官  黃瑪玲
上為正本係照原本作成。
乙○○如不服本判決，應於收受送達後20日內向本院提出上訴書狀
，其未表明上訴理由者，應於提出上訴後20日內向本院補提出理
由書狀（均須按他造當事人之人數附繕本），上訴時應提出委任
律師或具有律師資格之人之委任狀；委任有律師資格者，另應附
具律師資格證書及釋明委任人與受任人有民事訴訟法第466條之1
第1項但書或第2項（詳附註）所定關係之釋明文書影本。如委任
律師提起上訴者，應一併繳納上訴審裁判費。惟僅就財產權部分
(慰撫金)，因未逾新台幣150萬元，不得單獨上訴。
甲○等2人不得上訴。
中　　華　　民　　國　　110 　年　　11　　月　　17　　日
　　　　　　　　　　　　　　
　　　　　　　　　　　　　　        書記官  蘭鈺婷
　　　　　　　　　　　　　　
【附註】
民事訴訟法第466條之1：
⑴對於第二審判決上訴，上訴人應委任律師為訴訟代理人。但上
  訴人或其法定代理人具有律師資格者，不在此限。
⑵上訴人之配偶、三親等內之血親、二親等內之姻親，或上訴人
  為法人、中央或地方機關時，其所屬專任人員具有律師資格並
  經法院認為適當者，亦得為第三審訴訟代理人。
民事訴訟法第466條之2第1項：
  上訴人無資力委任訴訟代理人者，得依訴訟救助之規定，聲請
　第三審法院為之選任律師為其訴訟代理人。
　　　　　　　　　　　　　　　　　　　　　　　　
附件一：
道歉啟事 本人甲○，因未敦促己身之行止，於乙○○先生婚姻關係存續中，與乙○○先生之配偶（現已離異）發生逾越結交普通朋友等一般社交行為之不正常行為，對於乙○○先生所受之精神上痛苦，深感抱歉，在此謹向乙○○先生誠心道歉。                                         道歉人：甲○ 

附件二（請求鑑定之具體內容）：
   ㈠03：19：08至03：20：48，內容如下：      ○男：啊      ○女：我連結身吔      ○男：等一下~雙贏      ○男：啊 　　 ○女：不錯啊!      ○男：歹勢啦!      ○女：哪有歹勢      ○男：啊唷~~（呻吟聲）      ○女：…這真正不錯…    ㈡03：37：32至03：41：46。      ○女：哬~哬~哬~      ○女：哦            哦            哦      ○女停止呻吟